【裁判字號】    99,司財管,55
【裁判日期】    990521
【裁判案由】    指定遺產管理人
【裁判全文】
臺灣臺南地方法院民事裁定            99年度司財管字第55號
聲  請  人  財政部臺灣省南區國稅局
法定代理人  乙○○
上列聲請人聲請指定被繼承人丁○○遺產管理人事件，本院裁定
如下：
    主      文
選任財政部國有財產局臺灣南區辦事處臺南分處為被繼承人丁○
○之遺產管理人。
聲請程序費用新臺幣壹仟元由被繼承人丁○○之遺產負擔。
    理      由
一、本件聲請意旨略以：被繼承人丁○○（男，民國○○年○月○○
    日生，身分證統一編號：Ｚ000000000號，生前最後住所：臺
    南縣下營鄉○○村○鄰○○街67號）於97年11月9日死亡，經
    查其遺留財產有臺南縣關廟鄉○○○段717-1地號等5筆土地
    、臺南縣下營鄉○○村○鄰○○○路40號及復興街67號房屋2
    棟，而被繼承人丁○○之法定繼承人均於法定期間內聲明拋
    棄繼承，致其遺產無人管理，迄今亦無親屬會議為其選定遺
    產管理人，爰依遺產及贈與稅法第6條第2項、非訟事件法第
    149條第1項聲請選任財政部國有財產局臺灣南區辦事處臺南
    分處為被繼承人丁○○之遺產管理人等語。
二、按繼承人均拋棄其繼承權者，準用關於無人承認繼承之規定
    ，民法第1176條第6項定有明文。又繼承開始時，繼承人之
    有無不明，而不能依民法第1177條選定遺產管理人時，得由
    利害關係人聲請法院選任之。民法第1178條第2項亦定有明
    文。是揆諸前揭規定意旨，於繼承人皆拋棄其繼承權，無人
    繼承時，亦應許利害關係人聲請法院選任遺產管理人，俾為
    遺產之處置。
三、經查：聲請人主張之上開事實，業據提出被繼承人丁○○之
    繼承系統表、相關戶籍資料、遺產稅課稅資料清單、死亡登
    記申請書資料查詢清單、本院98年7月24日南院龍家寅97年
    度繼字第2515號函、99年3月19日99南院龍家字第990012377
    號函為證，復經本院依職權調取本院97年度繼字第2515號卷
    宗核閱無誤，是堪認屬實。又查被繼承人丁○○之法定繼承
    人均已聲明拋棄繼承權，而聲請人為主管被繼承人公法上金
    錢給付義務之機關，故以利害關係人身分聲請選任被繼承人
    之遺產管理人，自屬合法，應予准許。
四、按公示催告期限屆滿，無繼承人承認繼承時，其遺產於清償
    債權，並交付遺贈物後，如有剩餘，歸屬國庫；又按非公用
    國有財產以財政部國有財產局為管理機關，民法第1185條、
    國有財產法第12條分別定有明文。經查本件被繼承人丁○○
    之繼承人均已拋棄繼承權，足見渠等對被繼承人遺產之處置
    已漠不關心，經本院函詢其繼承人戊○○、己○○、丙○○
    、壬○○○、辛○○○、庚○○○、甲○○，請其等於文到
    5日內以書面陳明是否願意擔任被繼承人丁○○之遺產管理
    人，逾期未表示視為無意願，上開繼承人均逾期未陳明其意
    願，視為不願意擔任，有送達證書附卷可憑。而被繼承人之
    遺產，若無人承認繼承時，將於清償債權，交付遺贈物後，
    歸屬國庫，為使遺產之處置順利進行，並考量遺產管理之專
    業性與公平性，本院認選任財政部國有財產局臺灣南區辦事
    處臺南分處為被繼承人丁○○之遺產管理人為適當。
五、依非訟事件法第157條，裁定如主文。
中    華    民    國    99    年    5     月    21    日
                  家事法庭    司法事務官柯雅菱
以上正本係照原本作成。
如不服本裁定，應於裁定送達後10日內向本院提出抗告狀，並繳
納抗告費新台幣1千元。
中    華    民    國    99    年    5     月    24    日
                              書記官     曾詩珊

司法院資訊處製作；財團法人民間司法改革基金會備份。
